臺灣臺北地方法院刑事判決　　　　　 96年度交簡上字第111號
上　訴　人　臺灣臺北地方法院檢察署檢察官
被　　　告　甲○○
上列上訴人因被告公共危險案件，不服本院新店簡易庭中華民國
96年5月9日96年度店交簡字第321號第一審刑事簡易判決（聲請
簡易判決處刑案號：臺灣臺北地方法院檢察署96年度偵字第6971
號），提起上訴，本院管轄之第二審合議庭判決如下：
    主  文
原判決撤銷。
甲○○服用酒類，不能安全駕駛動力交通工具而駕駛，處拘役肆
拾日，如易科罰金，以新臺幣壹仟元折算壹日，減為拘役貳拾日
，如易科罰金，以新臺幣壹仟元折算壹日。緩刑參年。
    事  實
一、甲○○並無任何前科，素行良好，其於民國96年3月16日晚
    間10時至12時許，在臺北市○○路景美夜市內，飲用保力達
    米酒2杯，已達不能安全駕駛動力交通工具之程度後，猶騎
    乘車牌號碼DKJ-333號輕型機車行駛於道路上。嗣於翌日（
    17日）凌晨1時58分許，行經臺北縣新店市○○路○段41號前
    ，因駕駛操控力欠佳情形，為臺北縣政府警察局新店分局警
    員攔檢，並施以酒精濃度測試，測得其呼氣中所含酒精濃度
    高達每公升0.72毫克（MG/L），因而查獲。
二、案經臺北縣政府警察局新店分局報告臺灣臺北地方法院檢察
    署檢察官偵查後聲請以簡易判決處刑。
    理  由
一、訊據被告甲○○對於上揭事實坦承不諱，並有酒精濃度測試
    表、汽車駕駛人酒後生理協調平衡檢測紀錄卡、刑法第185
    條之3案件測試觀察紀錄表、臺北市政府警察局舉發違反道
    路交通管理事件通知單、被告之駕駛執照、行車執照及車籍
    資料等件在卷可稽（見偵查卷第13、14、16至21頁），是依
    前述補強證據，足徵被告出於任意性之自白與事實相符，本
    院自得採為認定事實之依據。
二、按刑法第185條之3係抽象危險犯，行為人客觀上已達不能安
    全駕駛之程度，且主觀上知其飲酒可能造成不能安全駕駛結
    果，竟仍放任自己駕駛，即應認有故意，而該當該罪。至於
    是否達「不能安全駕駛之程度」之認定，應依具體個案之實
    際情形判斷之，依目前醫學一致見解，吐氣酒精濃度達每公
    升0.25毫克以上時，將使駕駛人產生複雜之技巧障礙、駕駛
    能力變壞之行為表現，肇事比率比一般未飲酒時高出2 倍；
    吐氣酒精濃度達每公升0.5 毫克以上時，將使駕駛人產生說
    話含糊、腳步不穩之行為表現，肇事比率比一般未飲酒時高
    出7倍；吐氣酒精濃度達每公升0.55毫克以上時，將使駕駛
    人產生平衡感與判斷力障礙升高之行為表現，肇事比率比一
    般未飲酒時高出10倍；甚而如吐氣酒精濃度達每公升0.75毫
    克時，駕駛人將產生明顯酒醉、步履蹣跚之行為狀態，其肇
    事比率比一般高25倍；並認為吐氣酒精濃度達每公升0.55毫
    克以上時，即達絕對「不能安全駕駛之程度」，因該0.55毫
    克之數值，係經由實際偵測所得之統計值，為經驗科學上所
    肯定之客觀實驗數據，是以該數值作為絕對不能安全駕駛之
    標準，不僅不違反經驗法則，且免舉證之困難。準此，若吐
    氣酒精濃度達每公升0.55毫克以上時，應認已達不能安全駕
    駛之程度，而被告呼氣酒精濃度為每公升0.72毫克，依前揭
    說明，確已達不能安全駕駛之程度。綜上，本件事證明確，
    被告之犯行堪予認定，自應依法論科。
三、核被告所為，係犯刑法第185條之3服用酒類不能安全駕駛動
    力交通工具而駕駛罪。原審以被告犯行事證明確，並審酌其
    不能約束自我而酒後駕車之犯罪動機及目的，經測定其呼氣
    酒精濃度高達每公升0.72毫克，而駕車已存有嚴重危害他人
    及自己生命安全危險性之犯罪手段、所生危害及其犯罪後於
    檢警偵訊時已坦承犯行之態度等一切情狀，依刑事訴訟法第
    449條第1項前段、第3項、第454條第2項，刑法第185條之3
    、第41條第1項前段、刑法施行法第1條之1等規定，逕以簡
    易判決處刑，量處被告拘役40日，如易科罰金，以新臺幣1
    千元折算1日，復以被告未曾因故意犯罪受有期徒刑以上刑
    之宣告，並審酌被告並無肇事，犯罪後已坦承犯行，經此刑
    之宣告，當知所警惕，信無再犯之虞，故所宣告之刑以暫不
    執行為適當，併予宣告緩刑3年，用啟自新，其認事用法均
    無違誤，量刑亦無不當，惟中華民國96年罪犯減刑條例業於
    96年7月4日修正公布，於同年月16日起施行，被告前開犯行
    之犯罪時間係於96年4月24日前，合於減刑要件，原審未及
    審酌適用，容有未洽。
四、檢察官上訴意旨略以：(一)本件被告吐氣酒精濃度每公升高達
    0.72毫克，依據行政院國軍退除役官兵輔導委員會臺北榮民
    總醫院函（88）北總內字26868號函所示：呼氣酒精濃度為
    每公升0.5毫克時，會有反應較慢、感覺減低及影響駕駛等
    情形，本件查獲時被告因駕駛操控力有欠佳情形，有刑法第
    185條之3案件測試觀察紀錄表附卷可參，是其行為在客觀上
    顯已具備公共危險之狀態甚明，原審於審理中雖信被告無再
    犯之虞，然尚無證據證明被告有悔改無再犯之虞，是如不予
    執行刑罰，顯然不足以收警惕之效，原審逕予宣告緩刑，自
    有不當。(二)刑罰之量定固屬實體法上賦予法院得為自由裁量
    之事項，然法院行使此項職權時，仍受比例原則、平等原則
    等一般原則之拘束，不得任意為之。又臺北簡易庭與新店簡
    易庭均隸屬同一法院，就單純違犯刑法第185條之3之公共危
    險罪，大抵均科以罰金（96年度北交簡字第1303號、95年度
    店交簡字第539號、96年度店交簡字第99、312號判決參照）
    ，證諸前述臺北、新店簡易庭相互間之量刑比較，本件原審
    對於被告判處拘役40日，緩刑3年，與同院之其他相類判決
    相較，顯已違背相同事務應作公平處理之平等原則，且其中
    96 年度店交簡字第312號判決與本案為同一承辦法官，該案
    被告呼氣酒精濃度每公升0.71毫克，處以拘役50日，未給予
    緩刑，然本案被告呼氣酒精濃度每公升0.72毫克，卻處以拘
    役40日，緩刑3年，顯未顧及比例原則之衡量，復未具體而
    明確說明其作不同處理之理由，與「罪刑相當原則」相悖，
    再者，臺灣臺北地方法院對於單純違犯刑法第185條之3之公
    共危險案件，若原審逕諭知緩刑時，就被告何以暫不執行刑
    罰為適當之情形及被告何以能就此刑罰之宣告，而收警惕之
    效而無再犯之虞之情形、以及如何不影響比例、平等等一般
    法律原則判斷，未予闡述，即將原判決撤銷改判，有96年度
    交簡上字第59號判決可參，為此難認原判決適法妥當，爰請
    撤銷原判決，另為適法之判決等語。
五、按是否有再犯之虞，應視被告於審理過程及犯罪後之態度具
    體認定之，上訴人以尚無證據可資證明，而質疑被告是否無
    再犯之虞，或有誤會，又上訴人以原審量處之刑度，與本院
    其他類似判決相較，顯已違背相同事務應作公平處理之平等
    原則，惟查，不同審判者間就相類似之案件，量刑或有差異
    ，甚且相同審判者就類似之案件，亦可能因個案不同，依審
    理過程，視情節輕重、所生危害、有無前科及犯後態度等情
    狀，量刑而有不同，此乃審判者衡量刑法第57條各款情形所
    為之結果，其差異正所以顯示獨立審判之可貴，倘或有些微
    差異，尚難執為非難原審判決之正當理由，況上訴人所援引
    原審法官承辦之96年度店交簡字第312號案件（聲請簡易判
    決處刑案號：96年度偵字第7063號），雖該案被告林萬發呼
    氣酒精濃度每公升0.71毫克，與本案被告呼氣酒精濃度每公
    升0.72毫克，情節固相類似，惟該案被告林萬發前因公共危
    險案件，經臺灣士林地方法院於91年11月7日以91年度士交
    簡字第688號判處拘役20日確定，甫於91年12月11日易科罰
    金執行完畢，其於短期內再度因酒後駕車經法院判刑，與本
    案被告並無任何前科之情形不同，自難相提並論，故原審法
    官綜合前開一切情狀，認定本案被告信無再犯之虞，而給予
    緩刑之機會，尚無不妥。次按量刑之輕重及緩刑之宣告，係
    事實審法院得依職權自由裁量之事項，茍已斟酌刑法第57條
    各款所列情狀而未逾越法定刑度，則不得遽指為違法；又刑
    罰之量定屬法院自由裁量之職權行使，但仍應審酌刑法第57
    條所列各款事由及一切情狀，為酌量輕重之標準，並非漫無
    限制；在同一犯罪事實與情節，如別無其他加重或減輕之原
    因，下級法院量定之刑，亦無過重或失輕之不當情形，則上
    級法院對於下級法院之職權行使，原則上應予尊重（最高法
    院72年度臺上字第6696號判例及85年度臺上字第2446號判決
    意旨參照），本案被告犯後迭於警詢、偵查及本院審理中均
    坦承犯行，且其於本案行為後未有其他任何犯行，復無任何
    前科，此有臺灣高等法院被告前案紀錄表乙份在卷可稽，而
    所騎乘之車輛為輕型機車，參以其酒後駕車並無肇事或危及
    其他參與交通者之危險駕駛行為，原審基此考量而為前開科
    刑及緩刑之諭知，尚無裁量權濫用、不當或違法之處，原審
    認事用法均無違誤，量刑亦稱妥適，檢察官上訴意旨徒以量
    刑過輕及緩刑不當，指摘原判決不當，難認有理由，然原判
    決既有前揭可議之處，自屬無可維持，仍應由本院予以撤銷
    改判。
六、本院審酌被告並無任何前科紀錄，素行良好，有臺灣高等法
    院被告前案紀錄表乙份在卷可憑，其因一時失慮於酒後已達
    不能安全駕駛之程度，仍決意駕車上路，致危及廣大用路人
    之生命、身體安全，自應受相當程度之刑事非難；惟考量其
    於肇事後即能坦承犯行，態度良好，且並未造成他人傷亡，
    所生危害尚屬非鉅等一切情狀，量處如主文所示之刑，並諭
    知易科罰金之折算標準。又被告前開犯行之犯罪時間係於96
    年4月24日前，且無中華民國96年罪犯減刑條例所定不得減
    刑之情形，爰依同條例第2條第1項第3款規定減其宣告刑2分
    之1，並依上述宣告刑所適用修正後刑法第41條第1項前段之
    規定，諭知減刑後易科罰金之折算標準，以資懲儆。另被告
    前未曾因故意犯罪受有期徒刑以上刑之宣告，已如前述，姑
    念其因一時失慮偶罹刑典，初犯本件公共危險犯行，且無肇
    事，犯後坦承犯行，態度良好，經此刑之宣告，應知警惕而
    無再犯之虞，因認所宣告之刑，以暫不執行為適當，併予宣
    告緩刑3年，以勵自新。
七、被告經合法傳喚，無正當理由未於審判期日到庭，爰依刑事
    訴訟法第371條之規定，不待其到庭逕為判決。
據上論斷，應依刑事訴訟法第455條之1第1項、第3項、第369條
第1項前段、第364條、第299條第1項前段、第371條，刑法第185
條之3、第41條第1項前段、第74條第1項第1款，刑法施行法第1
條之1，中華民國96年罪犯減刑條例第2條第1項第3款、第7條，
判決如主文。
本案經檢察官孫小萍到庭執行職務。
中　　華　　民　　國　　96　　年　　8 　　月　　22　　日
　　　　　　　　　刑事第十三庭  審判長法官　吳佳薇
                                      法官  李明益
                                      法官  鍾素鳳
以上正本證明與原本無異。
不得上訴。
                                    書記官  陳鳳瀴
中　　華　　民　　國　　96　　年　　8 　　月　　27　　日
附錄本判決論罪之法條：
刑法第185條之3
    服用毒品、麻醉藥品、酒類或其他相類之物，不能安全駕駛
    動力交通工具而駕駛者，處 1 年以下有期徒刑、拘役或 3
　　萬元以下罰金。
